【裁判字號】    99,台上,4490
【裁判日期】    990715
【裁判案由】    違反毒品危害防制條例
【裁判全文】
最高法院刑事判決            九十九年度台上字第四四九０號
上  訴  人  甲○○
選任辯護人  汪玉蓮律師
上列上訴人因違反毒品危害防制條例案件，不服台灣高等法院台
南分院中華民國九十七年九月三十日第二審判決（九十七年度上
訴字第九四一號，起訴案號：台灣嘉義地方法院檢察署九十六年
度偵字第九四六四號，九十七年度偵字第一一九二號），提起上
訴，本院判決如下：
    主  文
上訴駁回。
    理  由
按刑事訴訟法第三百七十七條規定，上訴於第三審法院，非以判
決違背法令為理由，不得為之。是提起第三審上訴，應以原判決
違背法令為理由，係屬法定要件。如果上訴理由書狀並未依據卷
內訴訟資料，具體指摘原判決不適用何種法則或如何適用不當，
或所指摘原判決違法情事，顯與法律規定得為第三審上訴理由之
違法情形，不相適合時，均應認其上訴為違背法律上之程式，予
以駁回。本件上訴人甲○○上訴意旨略稱：(一)、原判決事實欄所
引附表（下稱附表）編號七部分：羅朝義為上訴人高中同班同學
，上訴人係以成本價販賣第三級毒品予羅朝義，並未意圖營利，
此亦據羅朝義於偵查中證述在卷。原判決認此部分，上訴人有營
利之意圖，顯與卷證資料不符，有證據上理由矛盾及理由不備之
違法。(二)、附表編號十七部分：王志瑋於偵查證稱：民國九十六
年十月三十日二十三時二分之通話內容，伊不確定有無交易成功
。再觀諸該通訊監察譯文內容，究竟上訴人有無交付第三級毒品
予王志瑋，事實仍屬不明，原審未查明，遽行判決，有應調查之
證據未予調查之違法。(三)、扣案之愷他命只有二包，淨重僅三點
六二九八公克，數量並不多，販賣所得只有新台幣（下同）二萬
多元，且上訴人原為在學學生，年輕識淺，不知販賣毒品之嚴重
性，與上游毒梟有別，事後並坦承犯行。原審對上訴人主張第一
審量刑過重，請依刑法第五十九條規定減輕其刑，均未說明何以
不足採之理由，顯有理由不備之違法云云。
惟查：證據之取捨、證據證明力之判斷，以及事實有無之認定，
屬事實審法院之職權，苟其取捨判斷與認定，並不違背論理法則
及經驗法則，即不容任意指為違法，而執為適法之第三審上訴理
由。本件原審認定上訴人有原判決事實欄所引附表編號一至二十
五所示販賣第三級毒品愷他命之犯行，係以：(1)關於附表編號一
、四至二十五所示之事實，業據上訴人於原審審理中坦承不諱，
核與證人即購買毒品之曹瑞麒、羅朝義、王志瑋、侯威丞、陳柏
蓉警詢時及偵查中之證詞相符，並有提供毒品交易聯絡之000000
0000、0000000000號行動電話通訊監察譯文暨相關通聯紀錄、嘉
義市警察局搜索扣押筆錄、扣押物品目錄表、扣押物品收據、車
籍查詢基本資料詳細書面各乙份及扣案物品照片二幀附卷可稽，
復有電子磅秤一台、夾鍊袋四包（共計一百九十六個）、行動電
話二支（含門號0000000000號及0000000000號SIM 卡各一枚）扣
案可佐。此外，查扣之毒品二包，確含愷他命成分等情，亦有憲
兵司令部刑事鑑識中心九十七年五月二日憲直刑鑑字第09700005
96號鑑定書乙份可稽，均足資擔保上訴人上開自白確與事實相符
。(2)關於附表編號二、三所示之事實，業據上訴人於偵查中自白
不諱，核與證人曹瑞麒於偵查中證述情節相符，且有上訴人與曹
瑞麒於九十六年八月二十一日十時三十二分、十時四十四分，及
同年月二十三日十四時十分之通訊監察譯文可資佐證等證據資料
，予以綜合判斷，認上訴人之犯行均堪認定。並說明上訴人販入
愷他命後，再以電子磅秤及夾鍊袋分裝為小包裝賣出，有從中牟
取差額利潤之意圖等由甚詳。又以核上訴人所為，係犯毒品危害
防制條例第四條第三項之販賣第三級毒品罪。其中附表編號三部
分因未成交，依未遂犯規定，減輕其刑。上訴人供出上游毒品來
源，且已破獲，並依毒品危害防制條例第十七條規定均減輕其刑
，附表編號三部分並遞減其刑。所犯如附表編號一至二十五所示
各罪，犯意各別，應分論併罰。酌情於法定刑內各量處其刑如附
表宣告主刑欄所示，並定其應執行刑為有期徒刑十年，及為相關
沒收之諭知。已詳其所憑證據及認定之理由，所為論斷均有卷
存證據資料可資覆按。自形式上觀察，原判決並無違背法令之情
形。上訴意旨雖指摘原判決違法，然查：(一)、原判決認定上訴人
於九十六年八月間某日向真實姓名不詳、綽號「宗佑」男子販入
第三級毒品愷他命，另自九十六年十月初起以先進貨販賣待出售
完畢後再結算付款方式，在嘉義市「經國新城」靠新榮路附近，
以每一百公克四萬元之價格，向沈士傑（另案由檢察官偵辦中）
販入第三級毒品愷他命二次共計二百公克，販入後除部分供己施
用外，其餘毒品則以門號0000000000號及0000000000號行動電話
做為聯絡工具，販賣予附表所示之人等情，已詳其所憑證據及
認定之理由，上訴意旨謂附表編號七部分，無營利情事云云，為
事實之爭執，就原審採證認事職權之行使，任意指摘原判決違法
，並非合法之上訴理由。(二)、卷查上訴人於原審坦承附表編號十
七所示販賣愷他命予王志瑋之犯行不諱，且原判決亦已詳其認
定此部分所憑之證據及理由，上訴意旨(二)重為事實之爭執，對於
原審採證認事職權之合法行使，依憑己見任意指為違法，殊與法
律規定得為第三審上訴理由之違法情形不相適合。(三)、量刑輕重
及適用刑法第五十九條酌量減輕其刑與否，均屬事實審法院得依
職權自由裁量之事項。而刑法第五十九條之酌量減輕其刑，係以
犯罪之情狀，在客觀上足以引起一般同情，認為即予宣告法定最
低度刑期，猶嫌過重者，始有其適用。上訴人犯本件之罪，均難
謂有該條所定犯罪情狀顯可憫恕之情形，原審因而未依該規定減
輕其刑，且已具體說明其以行為人之責任為基礎，審酌量刑之情
形，在法定刑度內而為量刑，尚無逾越法律規定範圍或濫用權限
情事，於法自無違誤。原判決雖未於理由中說明對上訴人請求依
刑法第五十九條減輕其刑之主張不足取之理由，而有微疵，但此
於判決之結果尚無影響，依刑事訴訟法第三百八十條規定，仍不
得據為合法之第三審上訴理由。衡以前開說明，其上訴為違背法
律上之程式，應予駁回。
據上論結，應依刑事訴訟法第三百九十五條前段，判決如主文。
中    華    民    國  九十九  年    七    月   十五   日
                      最高法院刑事第十三庭
                          審判長法官  賴  忠  星
                                法官  呂  丹  玉
                                法官  吳      燦
                                法官  蔡  名  曜
                                法官  葉  麗  霞
本件正本證明與原本無異
                                      書  記  官
中    華    民    國  九十九  年    七    月   二十   日
                                                      Q

司法院資訊處製作；財團法人民間司法改革基金會備份。
